行　政　法　院　判　決　　　　　　　　　　　　　　八十八年度判字第一九一號
　　再 審原 告　甲○○原姓.
　　　　　　　　　　　　　　　　送達處所：台北郵政二－一七一號信箱
　　再 審被 告　國防部
右當事人間因復職事件，再審原告對本院中華民國八十七年三月二十日八十七年度判
字第四六四號判決，提起再審之訴。本院判決如左︰
　　主  文
再審之訴駁回。
　　事  實
緣再審原告於民國八十五年十二月十三日以其於四十三年間因被誣陷為匪諜，致喪失
中尉官階及情報員身分等情，向台北市團管區司令部請求回復軍職。案經該團管區司
令部函轉再審被告人事參謀次長室八十六年一月二十七日易旭字第一六七二號書函
，略以經軍事情報局查覆，因無原告資料，有關申請復職，礙難辦理等語。原告不服
，提起訴願、再訴願，均遭駁回，遂提起行政訴訟，經本院八十七年度判字第四六四
號判決（以下稱為原判決）駁回其訴確定在案。再審原告不服，主張原判決有行政訴
訟法第二十八條第七、十款情形，提起再審之訴。茲摘兩造訴辯意旨於次：
再審原告起訴意旨及補充理由略謂：一、本案經行政院台八十五訴字第四○四一七號
再訴願決定將國防部原決定撤銷，首示回復名譽回復軍職云云，依此指示申請復職也
遭駁回，再訴願又被駁回，只好提起行政訴訟。再審被告矇騙鈞院以偽造兵籍表提供
作為判決基礎之證物，將再審原告之起訴駁回，今為受判決人之利益申請再審：再審
原告於八十七年四月一日收受判決正本，發見原判決所憑之證物為國防部書函，函內
兵籍資料為偽造，自然失其原具之中尉軍職，該兵籍表所載四十四年十二月十六日任
台灣省保安司令部幹部大隊隊員乙職，並無其事，新店大崎保安幹部團為偵訊匪諜
用刑之地，鮮為人知，以上事實，檢呈軍管區司令部人事處函為憑證。二、四十六年
一月一日反共義士復階任同准尉，派何單位任職﹖查四十六年再審原告身繫囹圄在保
安司令部軍法處受審判，有慮判字第五六一九號書函為憑證。三、四十七年三月十
六日任第二軍五三○工兵營中士保養，唯中士來源不清無法律依據，是何年﹖何月﹖
在某單位晉升﹖均無人事資料。再審原告中尉軍職有人事資料，鈞院查明有案，四十
二年已具中尉軍職，請鈞院明察判令回原單位復職。偽造之兵籍表對再審原告而言，
殺傷力好似原子彈，足生損害公眾或他人之事實，對申請人之權益損害無可估計，應
負刑法二百十三條之刑責。四、再審被告指四十二年十一月十一日袁員自稱任職於國
防部第二廳外勤班中尉小組長乙事，顯屬無稽之談，其時再審原告遠居海外，為遠東
情報局情報員，以中尉支薪，四十三年四月十一日返抵台北，同年七月十四日被外勤
班以匪諜罪名將申請人押送保安司令部「偵訊」，經查結果不起訴處分，有慮判字
第五六一九號函證明。國防部奮奎字第一七三八號書函亦查明再審原告無匪嫌，有
書函為憑證。再審原告偵訊結果既未判刑，又未撤職，中尉官階仍未撤銷，為現役軍
人之事實。以上事實證明再審被告所提供之證物為變造之兵籍資料，經鈞院查明在案
。四十二年再審原告已具中尉軍職，突然變成中士，中士來源不清，無法律依據，為
偽造之事實，應負刑法二百十一條之刑責，依人民受損權利回復條例第三條第一項第
二款判令復職。准予裁定再審。五、再審被告把四十三年至四十六年之「偵訊」時間
，變造為任職時間，有軍管部人事處函為憑證。再審原告四十三年，被保安司令部逮
捕偵訊，未料軍法公正廉明，四十六年獲不起訴處分，有慮判字五六一九號判決函
為憑證。中尉變成中士，再審被告不否認，偽造之事實。並言明：現在所提供之兵籍
表，為真正公文書，乃屬事實，並蓋有第二軍及保安司令部關防等語，見再審被告提
供之兵籍對照表，及陸總人事署個人兵籍資料，烘部字第一七九九七一號行文表以證
實情。再審被告前後所提供之兵籍表，均屬偽造，(一)五十年前墨汁書寫紙上應呈黃色
。(二)國防部現用公文紙為AR18均可查證。(三)本表填寫為一人手筆，且未加蓋印章。(四)
兵籍表內容，換湯不換藥。(五)副官組長姓名有別。(六)本表為後添者，「正本」說明：
「前未編審」。應屬無效。四十六年一月一日反共義士復階任同准尉，四十七年三月
十六日又任中士，五三○工兵營中士保養，前後矛盾無法自圓。中士來源如法無據，
中尉乙職如法有據，依規定民有求償復職權利，請判令回役。依陸海空軍軍官因案偵
審人事處理規定第三條第四項，業已停職，經偵查終結不起訴處分者，應予回復原職
，或另調職務，並聲請行言詞辯論等語。
再審被告答辯意旨略謂︰一、再審原告所指「民國四十一年已具中尉軍職，突然變成
中士．．．」，依再審被告檔存再審原告資料所載，四十二年十一月十四日再審原告
以匪軍通訊排排長身份投誠聯軍，四十二年十二月一日由美國負責之聯軍遠東情報局
任命為第十四小組組長（並非由再審被告依當時之人事規定予以任用之軍階，合先敘
明），四十三年四月十一日投誠來歸後，始由再審被告依當時人事法規任再審被告第
二廳外勤人員訓練班學員。二、復查再審原告兵籍表記載，再審原告係於四十四年十
二月十六日任陸軍第二軍第五三○工兵營第一連中士保養士，四十七年三月十六日升
任陸軍第二軍預財組同准尉文書官，四十七年七月十六日調陸軍第二軍第五三○工兵
營勤務連准尉文書員，有其當年檔存兵籍表在案可稽。三、再審原告主張再審被告對
渠以中尉階級改派任中士職務乙節，顯有誤會；又前開檔存兵籍表分別蓋有陸軍第二
軍、臺灣省保安司令部關防，故其屬真正公文書，乃屬事實，再審原告泛言指稱為偽
造之文書，查屬無稽。四、次依原判決理由所載，明示再審被告原處分、訴願決定及
再訴願決定於法核無不合；再審原告此次空言提起再審之訴，並未提供具體事證，指
明再審之理由何在，所請依法應屬無據，爰請依法判決駁回等語。
    理  由
按行政訴訟當事人對本院之判決提起再審之訴，必須具有行政訴訟法第二十八條所列
各款情形之一者，始得為之，而該條第七款規定，為判決基礎之證物係偽造或變造者
，係指其偽造或變造構成刑事上之犯罪者而言，且此種偽造或變造之行為，應以宣告
有罪之判決已確定，或其刑事訴訟不能開始或續行，非因證據不足者為限，始得提起
再審之訴；又同條第十款所謂發現未經斟酌之重要證物者，係指該證物在前訴訟程序
中即已存在而當事人不知其存在，現始發現者而言，並以如經斟酌可受較有利益之裁
判者為限。本件再審原告於八十五年十二月十三日以其於四十三年間因被誣陷為匪諜
，致喪失中尉官階及情報員身分等情，向台北市團管區司令部請求回復軍職。案經該
團管區司令部函轉再審被告人事參謀次長室八十六年一月二十七日易旭字第一六七
二號書函，略以經軍事情報局查覆，因無原告資料，有關申請復職，礙難辦理等語。
再審原告不服，提起訴願、再訴願，均遭駁回，遂提起行政訴訟，經本院八十七年度
判字第四六四號判決（以下稱為原判決）駁回其訴。再審原告不服，主張原判決有行
政訴訟法第二十八條第七、十款情形，提起再審之訴。本件原判決係以：『按「人民
於戒嚴時期，因犯內亂罪、外患罪，經裁判確定、或交付感化、或提起公訴、或通緝
有案尚未結案而喪失或被撤銷之下列資格，有向將來回復之可能者，得由當事人申請
主管機關，依有關法令處理之，其經准許者，溯自申請之日起生效：　．．．二、任
公務人員、教育人員及公職人員之資格。．．．」「本條例第三條第一項第二款所稱
公務人員，指各機關組織法規中，除政務官、民選人員及聘僱人員外，受有俸（薪）
給之文職人員。」為戒嚴時期人民受損權利回復條例（下稱人民權利回復條例）第三
條第一項第二款及其施行細則第三條第一項所規定。本件原告（即再審原告，下同）
以其原任中尉小組長，在被告（即再審被告，下同）所屬前第二廳外勤班受訓，因年
輕氣盛得罪隊長張德本，即被誣陷為匪諜，移送台灣省保安司令部偵訊一年三個月，
因此失去中尉官階及情報員身分，遂於人民權利回復條例制定公布後，申請依該條例
回復中尉軍職。經查原告主張其原具中尉軍職之事實，據原告提出之陸軍總司令部人
事署烘部一七九九七一號簡便行文表，記載依該署存資料，原告係民國四十二年十
月十一日任中尉小組長等情，似非無據。又原告主張其於四十三年間被誣指為匪諜，
遭台灣省保安司令部偵訊一節，參諸訴願決定卷附袁案相關文件中有蓋就台灣省保安
司令部關防之人事資料，載明原告於四十三年四月十一日調國防部第二廳外勤人員訓
練班學員，同年七月十四日因「偵訊」改調保安司令部保安幹部大隊義士隊隊員，及
台灣省保安司令部職掌匪諜偵訊等情，似非虛妄。苟原告於四十二年十月十一日已具
中尉軍職，竟於四十四年十二月十六日調陸軍中士，嗣升准尉（參見訴願決定引據原
告兵籍表所載），顯已喪失其原具之中尉軍職，是否係上開保安司令部偵訊所致，被
告固非不可調閱其所屬相關單位之文書卷證查悉。惟按人民權利回復條例全文共八條
，第一條為立法目的，第二條為戒嚴時期之定義，第四條為被沒收財產之回復，第五
條為被告自白之證據力，第六條為受押或刑之執行之賠償，第七條為施行細則之訂
定，第八條為施行日期之規定，均無關喪失或被撤銷資格之回復規定，惟第三條始有
回復喪失或被撤銷資格及補發證書再予任職之規定。查原告請求回復中尉軍職，雖曾
於另件八十五年四月五日申請書表明依人民權利回復條例施行細則第三條第一項第三
款及第十條第三項第四款請求。第該細則第三條第一項無第三款、第十條無第三項，
且該細則源於人民權利回復條例，仍須有該條例之依據，則原告所請，無非依該條例
第三條之規定。通觀本條規定，其中第一項規定得回復之四款資格；第二項規定第一
項第一款及第三款之情形應為證書之補發；第三項規定第一項第一款及第三款之申請
期限；第四項規定第一項第二款之情形，得予再任；第五項規定第一項第四款中部分
情形之申請程序；第六項規定第五項之申請權時效。是必有依本案第一項為回復資格
之可能者，始有適用本案其餘各項之可言。經查原告請求回復中尉軍職，顯非人民權
利回復條例第三條第一項第一款之（公務人員暨專門職業及技術人員）考試及格之資
格，也非同條項第三款之（專門職業及技術人員）執業之資格，亦與同條項第四款之
為撫金、退休金或保險金領受人之資格無關。而同條項第二款公務人員、教育人員
、公職人員之資格，依同條例施行細則第三條、第四條、第五條規定，公務人員限文
職人員；教育人員指公立各級學校校長、教師、職員、社會教育機構專業人員及學術
研究機構研究人員；公職人員指戒嚴時期當時各種公職人員選舉罷免法規所列之公職
人員。原告申請回復之中尉軍職，與該項規定之公務人員、教育人員、公職人員悉不
相符。足見原告申請回復中尉軍職，與人民權利回復條例第三條規定之構成要件事實
並不相當，即無從依該條例規定，許其回復中尉軍職。被告就原告申請案件，未遑推
究原告所請不符合人民權利回復條例規定之情形，逕以據其所屬軍事情報局查復無原
告個人資料為由，函復否准，理由之說明固未盡周妥，結論尚無違誤。訴願、再訴願
決定遞予維持，均無不合。原告起訴主張：渠確於任職被告所屬前第二廳中尉小組長
時，遭以匪諜嫌疑偵訊而喪失中尉情報軍職，嗣降為士兵，再任中士、准尉，因逃亡
被撤准尉職等事實，均無法律依據，不能否認其中尉軍職，茲自得依人民權利回復條
例規定請求回復，且依該條例回復者不受年齡限制各云云。惟查依人民權利回復條例
申請回復者為資格，其中公務人員（指文職者而言）或教育人員之資格回復後，依同
條例第三條第四項規定固得再任，仍須依現行任用法律為之，自受現行任用法律有關
年齡之限制，其逾齡者顯無再任之可能，是原告主張依人民權利回復條例回復職務（
即先回復資格再任）者無年齡限制，容屬誤會。原告或以其原具公務人員資格，得申
請回復，但其非文職人員，依前開規定，自不合回復，又其申請回復中尉軍職，不合
該條例要件，已如前述，且依原告主張，其遭以匪諜嫌疑偵訊結果，經不起訴處分在
案，仍與該條例（第三條）規定之回復資格，限於因經裁判確定、或交付感化、或提
起公訴或通緝有案尚未結案而喪失原有資格之情形亦不相符合。原處分否准原告之申
請，訴願決定併說明原告年齡如予回役不符合陸海空軍軍官士官服役條例規定之情形
；再訴願決定併說明原告申請事項不符合首揭人民權利回復條例規定之情形，遞駁回
原告之訴願、再訴願，已補正原處分說明理由之未周，核無不合。起訴意旨非有理由
。至於原告嗣任中士、升准尉後因逃亡被判刑而遭撤職等情，與本案無關，該判刑撤
職是否違誤，無從論究。附予明。』為由，乃依行政訴訟法第二十六條後段，判決
駁回再審原告在前訴訟程序之訴。本件再審原告以再審被告矇騙本院提供偽造之兵籍
表作為判決基礎，再審原告於八十七年四月一日收受原判決，發見所憑之證物為國防
部書函，函內兵籍資料為偽造，主張為判決基礎之證物係偽造者，及發現未經斟酌之
重要證物，即主張原判決有行政訴訟法第二十八條第七、十款之情形。惟查，再審原
告之兵籍資料及軍管區司令部軍法處八十六年十一月二十七日慮判字第五六一九號
書函、國防部八十五年七月四日奮奎字第一七三八號書函、陸軍總司令部人事署
烘部字第一七九九七一號簡便行文表等影本，均經再審原告於前訴訟程序中提出為證
，則上開證物自非當事人不知其存在或不能予以使用，現始發現者，即非可據為再審
之事由；又再審原告對於為原判決基礎之證物即前開兵籍表、兵籍資料是否屬偽造，
並未舉證證明已宣告有罪之判決確定，或其刑事訴訟不能開始或續行非因證據不足者
，即不備再審之法定要件，而軍管區司令部人事處八十二年一月三十日第圓字第○
四六八號函並不足以證明前開兵籍表、兵籍資料為偽造。從而再審原告起訴主張原判
決有行政訴訟法第二十八條第七、十款之再審事由提起本件再審之訴，揆諸首揭說明
，殊難認有再審理由，應予駁回。本件事實已臻明確，無行言詞辯論之必要，併此
明。
據上論結，本件再審之訴為無理由，爰依行政訴訟法第三十三條、民事訴訟法第五百
零二條第二項，判決如主文。
中    華    民    國     八十八      年      一      月     二十九      日
                    行 政 法 院 第 五 庭
                                審 判 長 評  事      廖  政  雄
                                         評  事      高  秀  真
                                         評  事      沈  水  元
                                         評  事      林  清  祥
                                         評  事      劉  鑫  楨
右  正  本  證  明  與  原  本  無  異
                                         法院書記官  彭  秀  玲
中    華    民    國     八十八      年      一      月      三十       日
